【裁判字號】    98,訴,2812
【裁判日期】    990429
【裁判案由】    綜合所得稅
【裁判全文】
臺北高等行政法院判決
                                      98年度訴字第2812號
                                  99年4月22日辯論終結
原      告  甲○○
訴訟代理人  卓隆燁會計師
複代 理 人  何嘉容會計師
被      告  財政部臺北市國稅局
代  表  人  乙○○（局長）住同上
訴訟代理人  丙○○
上列當事人間綜合所得稅事件，原告不服財政部中華民國98年10
月30日台財訴字第09800319900 號訴願決定，提起行政訴訟，本
院判決如下：
    主  文
原告之訴駁回。
訴訟費用由原告負擔。
    事實及理由
一、事實概要：原告申報民國93年度綜合所得稅結算，經法務部
    調查局臺北市調查處（下稱臺北市調查處）及被告查獲原告
    漏報其配偶莊松輝取自永達保險經紀人股份有限公司（下稱
    永達公司）薪資所得新臺幣（下同）2,905,200 元，漏報扶
    養親屬莊李恨利息所得7,084 元，乃歸戶核定原告93年度綜
    合所得總額為8,596,944 元，補徵應納稅額620,604 元，並
    按所漏稅額有無扣免繳憑單分別處0.2 倍及0.5 倍罰鍰計40
    4,570 元。原告不服，申請復查，未獲變更，經向財政部提
    起訴願獲撤銷罰鍰部分，其餘駁回，原告乃向本院提起行政
    訴訟。
二、原告主張：
  (一)有關本件司法機關調查及行政機關認定之經過及結果：
  1.臺北市調查處以96年1 月9 日肆字第09643004590 號移送書
    移送偵辦。移送函原認定「吳文永係永達保險經紀人股份有
    限公司（址設臺北市中山區○○○路○ 段79號5 樓）負責人
    ，明知員工購車係私人支出，與業務無關，竟基於幫助自己
    及他人逃漏稅捐之概括犯意，自92年起，規定公司業績達
    MDRT（百萬圓桌會員，年薪至少新台幣『下同』250 萬元）
    者或處經理級以上人員（以下統稱員工），每人每年可以『
    公務車租賃』方式與和車公司或格上公司等租賃車商配合，
    申請租賃車輛1 輛以上，業務員與租賃車商確認車價無誤後
    ，先繳交車價20% 或30% 公務車輛保證金，匯入永達公司於
    彰化銀行總部分行所開設0000-00-00000-000 號帳戶，並要
    求業務員與租賃車商簽署『公務車輛申請暨扣薪同意書』、
    『公務車輛租賃附屬契約』等文件，俟業務員與車商辦妥簽
    約及對保等相關事宜後，車商即檢附前述文件，向永達公司
    財務部申請保證金及每月車輛租金給付，名義上該車輛係屬
    永達公司所有，惟每月租金卻由永達公司業務員個人薪資所
    得中直接扣取，使業務員薪資所得相對減少。至租賃期滿（
    租賃期限為1 至2 年），永達公司便無條件將前述承租車輛
    所有權移轉給業務員，幫助業務員逃漏個人綜合所得稅之；
    永達公司以前述方式幫助員工元家雄及毛榮彩等人（詳如證
    據六）逃漏92年至94年度個人綜合所得稅分別為974 萬9,48
    3 元、1 億7 千358 萬1,317 元、2 億7 千695 萬1,484 元
    ，共計逃漏個人綜合所得稅4 億6 千28萬2,284 元；另永達
    公司將前述員工租賃車輛所支付保證金單據，持向稅捐機關
    申報公司營業費用，逃漏92年至94年公司營利事業所得稅額
    分別為679 萬3 千元、7,301 萬7,650 元、7,634 萬3,350
    元，共計逃漏營利事業所得稅額1 億5,615 萬4 千元，足生
    損害於稅捐機關賦稅核課之正確性。」將案件移送臺灣臺北
    地方法院檢察署（下稱臺北地方法院檢察署）偵查。
  2.臺北地方法院檢察署經詢稅捐稽徵機關意見，依最高行政法
    院89年度判字第699 號判決要旨，嗣後課稅事實資料未變，
    稅捐稽徵機關要難憑藉新見解重為處分。
    (1)查臺北地方法院檢察署就案關事實之租稅法律適用及實務
      ，業以96年3 月9 日北檢大歲96偵2347字第16209 號函詢
      臺北市國稅局意見：「三、另若有公司員工以公司名義購
      買車輛，分期價金則由公司按月於員工薪資中扣除，公司
      並以扣除車價後之給付總額填製公司員工薪資所得扣繳憑
      單，據以向稅捐機關申報年度營利事業所得稅；該公司員
      工亦以此較低之薪資總額申報綜合所得稅（例：員工薪資
      每月10萬元，購車款每月2 萬元，扣繳憑單填置該員工年
      度薪資96萬元）之事實，上開案例於  貴局稽查實務上，
      是否曾認定有違法逃漏稅捐之態樣？並請檢附認定之理由
      及依據。」經臺北市國稅局研議後，以96年6 月5 日財北
      國稅審二字第0960201843號函復：「三、前揭財政部95年
      函釋規定，保險公司之保險業務員為所屬公司招攬保險業
      務而發生之必要費用，可由保險公司依營利事業所得稅查
      核準則（以下簡稱查核準則）有關規定依其費用性質檢據
      核實列報。所謂『與經營業務有關之損費』，依所得稅法
      第38條及行政法院相關判決規定，乃指公司之營業行為，
      屬本身經營之業務之一或與本身業務有直接關聯而言，先
      予敘明。四、保險經紀公司之員工，如為所屬公司招攬業
      務而以公司名義購置車輛（即車輛所有權登記為公司之財
      產），則其分期給付車商之價金，係公司取得該資產代價
      之部分，自非屬保險經紀公司之營業費用。該公司應以該
      資產之實際成本，按所得稅法及查核準則規定之方法以及
      耐用年數計提折舊。另該員工如係以公司名義租賃車輛，
      其分期給付車商之租金（不含保證金），得依查核準則第
      74條第3 款第2 目之5 規定認屬為交通費，依首揭財政部
      95年函釋規定，應由保險經紀公司檢據核實列報，尚不宜
      約定由保險業務員自行吸收或負擔。至員工如以員工自己
      名義租購車輛，則該扣付款應視為員工基於僱傭關係而取
      得之各種補助費或給與，故保險經紀公司應以薪資支出列
      支，並依法併同員工薪資所得依率扣繳稅款。」，即知本
      件公司租用車輛供員工使用之各項作業內容、文據及資金
      給付之各項事實均已查明，並依前揭規定核定應由保險經
      紀公司檢據核實將租金列報屬交通費之性質，不應屬保險
      業務員之薪資所得。
  3.臺北地方法院檢察署96年度偵字2347號偵查後，以「難認被
    告有因此而使員工薪資名目減少而幫助該等員工逃漏個人綜
    合所得稅情事」而為不起訴處分。
    (1)檢察官業就「業務拓展費於開始租用租賃車前，是如何發
      放給業務員？」、「92年開始以租賃車提供給員工使用，
      業務拓展費如何編列？」、「就保險業務而言，永達公司
      將業務拓展費列為薪資或另立名目？」、「業務拓展費的
      支付，是併同薪資發放還是屬薪資的一部分？」、「永達
      公司於96年以前，業務拓展費包含在傭酬之內，永達公司
      就員工薪資的成本是否包含業務拓展費？」、「你所稱將
      業務拓展費包含在員工酬庸，是指實報實銷的業務拓展費
      ，還是依據員工業績核定業務拓展費？」、「所租賃的車
      輛是否都是新車？」、「車輛的選擇由公司決定或個人決
      定？」、「車輛的租金有無統一標準？」、「車輛租金的
      給付，由何人支付？」、「92至95年間是否有員工薪資提
      領後交給公司，再由公司支付給車商的情形？」、「員工
      業務拓展費的額度，有無統一的計算標準？」、「車商來
      接洽時是如何告知支付租賃車費用的方式？」、「員工使
      用租賃車，與車商洽辦的流程為何？」、「租賃車的付費
      方式為何？」、「使用租賃車的員工是否需要付費？」、
      「你是如何向車商詢價？」、「永達保險公司員工使用租
      賃車應支付的款項若干？名目為何？」、「永達公司應支
      付車商那些費用？」、「永達公司與車商關係為何？」、
      「永達公司員工與車商關係為何？」、「業務拓展費與薪
      資有何不同？」、「永達保險公司之會計帳目如何區別業
      務拓展費與薪資？」、「永達公司員工有無同時租賃多數
      車輛情形？」等訊問在案，有訊問筆錄附卷可稽，至臺北
      市調查處調查時所詢：「既為公司租用之公務車，租賃到
      期後，是否即由公司以差額向車行購入作為公司之資產？
      」、「既然永達公司租用之公務車，租車之保證金、每月
      之租金由公司支付，何以永達公司員工需簽署『公務車輛
      申請暨扣薪同意書』及『公務車輛租賃附屬契約』等文件
      ？」等，臺北地方法院檢察署檢察官亦均瞭解詳細案情。
    (2)臺北地方法院檢察署檢察官經偵查後，認定「永達公司業
      務人員傭酬，已包含所有業務拓展費用，全額列入薪資所
      得而非執行業務所得，因招攬保險業務而發生之業務發展
      費用理應列報公司營業費用，永達公司自業務人員薪資中
      調整，亦即車輛租金由員工傭酬中扣除，由租賃車商提供
      租金發票向永達公司請款，由永達公司統一支付車輛租金
      。難認被告有因此而使員工薪資名目減少而幫助該等員工
      逃漏個人綜合所得稅情事。」，此與永達公司對原告等業
      務同仁採利潤中心之薪酬制度結算薪資所得方式一致（詳
      如理由貳）。
  4.依最高行政法院32年判字第18號判例，被告機關應以臺北地
    方法院檢察署96年度偵字2347號偵查之不起訴處分認定事實
    ，且依最高行政法院89年度判字第699 號判決要旨，嗣後課
    稅事實資料未變，要難憑藉新見解重為處分。
    (1)按最高行政法院32年判字第18號判例：「司法機關所為之
      確定判決其判決中已定事項若在行政上發生問題時則行政
      官署不可不以之為既判事項而從其判決處理此為行政權與
      司法權分立之國家一般通例」基於刑事司法機關（如地方
      法院檢察署）調查證據之程序，其認定事實須達到超越合
      理懷疑之程度，遠較行政機關調查證據為周延，則行政機
      關亦應尊重已生實質確定力之不起訴處分所認定之事實，
      有財政部96年11月2 日台財訴字第09600301210 號訴願決
      定書：「次按刑事訴訟法第260 條規定：『不起訴處分已
      確定或緩起訴處分期滿未經撤銷者，非有下列情形之一，
      不得對於同一案件再行起訴：……。』其修正理由一稱：
      『本法對於檢察官之起訴裁量權已有適當之內部及外部監
      督，對於不起訴處分已確定或緩起訴期滿未經撤銷者，自
      宜賦予實質之確定力。』可知檢察官所為之不起訴處分已
      確定者，具有實質之確定力，非但檢察官有其拘束效力（
      除有該條但書情形之一外，不得對於同一案件再行起訴）
      ，對於第三人亦應受實質確定力之拘束。另行政法與刑法
      雖畛域不同，構成要件各別，司法機關與行政機關可各本
      於權責依法審理認定，兩者並無必然關係，惟基於刑事司
      法機關（如地方法院檢察署）調查證據之程序，其認定事
      實須達到超越合理懷疑之程度，遠較行政機關調查證據為
      周延，則行政機關亦應尊重已生實質確定力之不起訴處分
      所認定之事實。」益證。
    (2)查本件系爭事項業經臺北地方法院檢察署檢察官偵查事證
      及其不起訴處分書之認定，徵諸前揭最高行政法院32年判
      字第18號判例，行政官署應以之為既判事項而從其判決處
      理此為行政權與司法權分立之國家一般通例，且該事實之
      租稅法上之適用亦經臺北市國稅局核認：「四、……該員
      工如係以公司名義租賃車輛，分期給付車商之租金（不含
      保證金），得依查核準則第74條第3 款第2 目之5 規定認
      屬為交通費，依首揭財政部95年函釋規定，應由保險經紀
      公司檢據核實列報，尚不宜約定由保險業務員自行吸收或
      負擔。」在案，依最高行政法院89年判字第699 號裁判要
      旨，其課稅事實資料未變，要難憑藉新見解重為處分。
  (二)有關核定短報配偶薪資所得2,905,200元部分：
  1.永達公司對原告等業務同仁之薪酬係採獎金制度，以各項績
    效計算之個人薪酬及組織報酬，而組織報酬係以支應歸屬利
    潤中心之各項必要業務費用，故原告薪資所得為（一）個人
    薪酬及（二）組織報酬減除支應歸屬利潤中心之各項必要費
    用後餘額，二項之合計數。
    (1)永達公司對原告等業務同仁之薪酬係採獎金制度（無固定
      之底薪），薪酬計算連結利潤中心制，先就各項績效（包
      括個人業績、組業績、處業績）之達成率，按不同成數及
      公式，計算初年度服務報酬及續年度服務報酬等個人薪酬
      部分，暨舉績報酬、達成報酬、超額報酬、推介報酬、組
      輔導報酬、處輔導報酬等組織報酬部分（請詳證物八），
      而組織報酬係用以支應此利潤中心之各項必要業務費用，
      如車位、影印機及公務車輛等租金、辦公用之各項文具、
      電腦耗材、印刷影印及書報雜誌等文具用品、郵資及通訊
      費用等郵電費、運費、交通及住宿等差旅交通、訓練費、
      設備修繕及維護等修繕費、廣告費用、餐敘、禮儀及饋贈
      等交際費、會議費、雜項購置、全員團康、聚餐活動等職
      工福利（請詳證物九），組織報酬係用以支應各利潤中心
      之各項業務發展費用，非屬個人之報酬，業務發（拓）展
      費用額度（即百分比）僅係讓從業人員有一參考標準，預
      期其可能之報酬，惟仍以實際發生數為主，其支應有餘則
      屬該利潤中心主管之激勵酬勞，因組織報酬為變動數，故
      有部分月份可達成公司設定之標準，部分無法達成，此即
      為制度之激勵作用，是薪資所得包括（一）個人薪酬及（
      二）組織報酬減除支應歸屬利潤中心之各項必要費用後之
      組織激勵酬勞。此乃以業務人員為主常見之經營模式之一
      ，即係連結績效衡量與薪酬制度，為一有效啟發並激勵同
      仁士氣之法則，並合於人性化之管理機制。目前亦無因採
      利潤中心之經營模式，而將認屬營利事業之營運（業）費
      用應列入為員工薪資所得，而悖於租稅中性原則，符合司
      法院釋字第385 號解釋：「憲法第19條規定人民有依法律
      納稅之義務，固係指人民有依據法律所定之納稅主體、稅
      目、稅率、納稅方法及納稅期間等項而負納稅義務之意，
      然課人民以繳納租稅之法律，於適用時，該法律所定之事
      項若權利義務相關連者，本於法律適用之整體性及權利義
      務之平衡，當不得任意割裂適用。」
    (2)承上，原告配偶系爭年度薪資所得包括（一）個人薪酬：
      初年度服務報酬2,849,920 元及續年度服務報酬163,739
      元暨減除本項服務報酬之佣金支出2,568,459 元後，共計
      445,200 元，及（二）組織激勵酬勞：達成報酬等組織報
      酬共計4,198,361 元，減除支應利潤中心之各項業務發展
      費用83,405元及公務車租金2,905,200 元後，餘額合計1,
      209,756 元，結算後薪資所得為1,654,956 元（445,200
      元+1,209,756元，請詳證物二及證物三），此乃原告配偶
      實際取自永達公司之薪資所得，並非先自永達公司取得包
      含服務報酬應負擔之佣金支出及利潤中心應負擔公務車租
      金等營業費用之金額7,212,020 元（2,849,920 元+163,7
      39元+ 4,198,361 元），再由永達公司扣取屬服務報酬應
      負擔之佣金支出及利潤中心營業費用共計5,557,064 元（
      2,568,459 元+ 83,405元+2,905,200 元）。
  2.稅法上所稱之薪資所得，一般係指因僱傭契約所獲致之報酬
    ，由於報酬純粹因為服勞務而獲致，勞務提供者本身不負工
    作成敗責任，因此不須提供勞務以外之成本來完成工作，即
    不應將薪酬計算過程中，屬績效衡量因素且非屬受僱人實際
    領受之營業費用涵蓋於受僱人之所得中，本件系爭公務車，
    乃原告任職公司為協助業務員利於執行業務推展，規定處經
    理級以上人員或業績較優同仁（業務發（拓）展費之使用對
    象相同）得申請保管公務租賃車輛，公務車租金由任職公司
    支付且屬任職公司營業費用，要非屬原告薪資所得。
    (1)按所得稅法第14條第1 項第3 類第1 款及第2 款、民法第
      482 條規定，所得法稅上所稱之薪資所得，應係指因僱傭
      契約所獲致之報酬，由於該報酬純粹係因為服勞務之獲致
      ，勞務提供者本身不負工作成敗責任，因此原則上不須提
      供勞務以外之成本來完成工作，所得之金錢應全部列為所
      得，此參諸  大院91年度訴字第5391號判決：「稅法上所
      稱之『薪資所得』，一般均是指因『僱傭契約』所獲致之
      金錢報償，由於金錢純粹是因為勞務之提供而獲致，勞務
      提供者本身不負工作成敗責任，因此原則上不須提供勞務
      以外之成本來完成工作，所得之金錢應全部列為『所得』
      。而稅法上之『執行業務所得』則比較近似於因『承攬』
      或『委任』契約所獲致之報酬，由於此等報酬之取得，以
      特定工作完成為必要，除了勞務的提供外，還有其他成本
      之支出，所以所得稅法第14條第1 項第2 類明定，在計算
      執行業務所得時，可以扣除『業務所房租或折舊、業務上
      使用器材設備之折舊及修理費，或收取代價提供顧客使用
      之藥品、材料等』成本，同時也可扣除『業務上雇用人員
      之薪資、執行業務之旅費及其他直接必要費用』，而以其
      餘額為所得額。這正是二者之區別。也因為上開之差異，
      執行業務之人因為工作性質之獨立性，幾乎不會只有單一
      之僱主，而領取薪資之人有二個以上之僱主反而極為罕見
      ，但這只是一個現象的反應，而不應是分辦二者之關鍵性
      標準。」是證。
    (2)次按「保險業務員因為所屬公司招攬保險業務而發生之文
      具用品費、差旅費、郵電費、印刷費及廣告費、交際費、
      訓練費、交通及油料費等，依據現行所得稅法規定，其屬
      保險公司之營業費用者，可由保險公司依營利事業所得稅
      查核準則有關規定檢據依費用性質核實列報，不宜約定由
      保險業務員自行吸收或負擔，並併同薪資給付，成為業務
      員薪資之一部分，而由保險公司逕以『薪資支出』科目列
      支。」乃財政部95年6 月28日台財稅字第09504063430 號
      函釋（下稱95年函釋）所明定。則凡屬營利事業之營業費
      用者，應依所得稅法及營利事業所得稅查核準則有關規定
      檢具憑證列報，換言之，倘支付與業務有關之成本或費用
      者，應屬雇用人之營業費用，非屬受雇人之薪資所得，要
      難僅以付款人、使用人或（及）保管人為保險業務員，而
      認定屬私人用途，應無疑義。
    (3)本件公務車乃原告任職公司為協助業務員利於執行業務推
      展，規定處經理級以上人員或業績較優同仁得申請保管公
      務租賃車輛乙部，應屬原告招攬保險業務之必要工具，參
      酌財政部79年7 月4 日台財稅第790178955 號函釋：「至
      營業人租用汽車載運員工上下班，係屬購買供本業或附屬
      業務使用之勞務，其有關之進項稅額，除依上開規定不得
      扣抵外，應准予扣抵。」規定意旨，足資說明營利事業租
      賃車輛供公務使用而支付之租金係屬經營必要之成本費用
      ，亦得由  財政部54台財稅發第0190號函釋「××公司因
      未備交通工具，經購買車票交由通勤員工搭乘交通工具之
      用，此種情形係因執行工作必須支付按實報銷之費用，免
      予合併薪資所得扣繳稅款。」規定是證。是依前揭財政部
      95年函釋及  大院見解，該支出係屬任職公司非薪資支出
      之營業費用，自不應核認為原告之薪資所得。惟被告機關
      僅以每月車輛租金及保證金係由原告分別自薪資中扣取支
      付及匯付、公務汽車申請暨使用切結書、系爭車輛租金支
      出與費用核銷辦法流程不同等為由，臆測原告承租車輛係
      私人支出，與公司業務無關，有違行政法院（改制為最高
      行政法院）61年判字第70號判例：「認定事實，須憑證據
      ，不得出於臆測，此項證據法則，自為行政訴訟所適用。
      」應予撤銷。
    (4)有關系爭公務租賃車輛租賃期滿之處理方式。依車輛租賃
      契約第三條保證金之約定：「承租人應於簽約時一併支付
      出租人如前所示之保證金，租賃期滿，車輛經出租人驗收
      取回後，保證金應扣除承租人應付而未付之費用後無息退
      還。」茲此，任職公司承租時支付約定之保證金，租賃期
      滿或提前終止租賃契約時，由出租人退還保證金，將車輛
      交還租賃公司，並無買回車輛，與一般租賃情形無異，有
      和車股份有限公司等函復臺北市調查處之說明供參。至租
      賃期滿後出租人如何處理租賃車輛係屬另一交易，縱由原
      保管人或其關係人購回，或係基於對車況及性能之瞭解，
      或其價格低於中古車行情，要難謂與一般商業情形有違。
  3.綜合所得稅原則上係採現金收付制，稱為收付實現原則，薪
    酬計算過程中，屬績效衡量因素且非屬受僱人實際領受之營
    業費用，不應涵蓋於受僱人之所得中。
    (1)按「我國營利事業所得稅，除非公司組織之營利事業外，
      原則上均應採權責發生制；但綜合所得稅原則上則採現金
      收付制，稱為收付實現原則。亦即綜合所得稅之核課，應
      僅對已實現之實際所得課稅。……。是本件行為時之增資
      緩課股票於轉讓時，原則上應就面額部分作為轉讓時所屬
      年度之所得，申報課稅；但實際轉讓價格低於面額時，則
      以實際轉讓價格申報所得；此乃我國稅制對於個人綜合所
      得稅之課徵，係採收付實現原則之明證，不容稅捐稽徵機
      關依據不實記載資料或臆測之詞，濫行課稅。」為最高行
      政法院93年判字第966 號裁判要旨，準此，綜合所得稅之
      現金收付原則應僅對已實現之實際所得課稅，縱計算所得
      時係按員工擬制收入減除擬制費用支出方式表達，仍應以
      實際獲取金額認列為員工薪資所得，而非以擬制收入為員
      工薪資所得，參諸財政部對靠行制度之相關函釋（67年3
      月25日台財稅第31997 號函、71年12月10日台財稅第3893
      5 號函、74年6 月21日台財稅第17954 號函、76年3 月2
      日台財稅第7576785 號函、79年4 月3 日台財稅第790021
      143 號函、84年7 月20日台財稅第841636379 號函）規定
      ，將靠行車主創造之營業收入擬制為車行之收入，又將靠
      行車主之費用支出擬制為車行之費用支出，而以靠行車主
      實際獲利擬制為車行給付予靠行車主之薪資所得，另最高
      行政法院97年判字第34號判決：「另外該合約書還同時約
      定，費用應交由志明公司報銷，而上訴人在原審法院提出
      之費用單據，被上訴人雖謂：『該等費用為志明公司報，
      上訴人不得主張』云云，但依上開函釋所示，若志明公司
      有申報上開費用，則在計算其支付予上訴人之擬制『薪資
      所得』時，仍應予以扣除。而此等費用申報之有無及金額
      多寡等事實，原審法院整以上二點，均未加以調查，即謂
      上訴人不得主張此等費用支出，同樣有判決不備理由之違
      法。」益證。
    (2)經查永達公司為協助同仁執行業務，特訂定車輛使用辦法
      ，原告乃依該規定及公務車輛租賃作業流程向公司申請保
      管公務租賃車輛，由永達公司（承租人）、原告（保管人
      ）及租賃車商（出租人）共同簽訂公務車輛租賃契約，由
      永達公司按期支付車輛租金，認列營業費用之車輛租金，
      依前揭綜合所得稅現金收付基礎之收付實現原則及財政部
      95年函釋規定，系爭車輛租金不應再歸併核定為原告之薪
      資所得。換言之，原告配偶系爭年度薪資所得包括（一）
      薪酬445,200 元，及（二）組織激勵酬勞1,209,756 元，
      故結算後薪資所得為1,654,956 元，此乃原告配偶實際取
      自任職公司之薪資所得，依前揭收付實現原則，對於薪酬
      計算過程中，屬績效衡量因素且非屬受僱人實際領受之營
      業費用，不應涵蓋於受僱人之所得中。
  (四)綜上，本件案關事實經臺北地方法院檢察署偵查且原經被告
    認定系爭車輛租金認屬為交通費，應由永達公司檢據核實列
    報，原告之薪資名目並未減少而有逃漏綜合所得稅之情事，
    依最高行政法院32年判字第18號判例及89年度判字第699 號
    判決，應予撤銷等情。並聲明求為判決撤銷訴願決定及原處
    分。
三、被告則以：
  (一)按「薪資所得：凡公、教、軍、警、公私事業職工薪資及提
    供勞務者之所得：一、薪資所得之計算，以在職務上或工作
    上取得之各種薪資收入為所得額。二、前項薪資包括：薪金
    、俸給、工資、津貼、歲費、獎金、紅利及各種補助費。…
    …」為行為時所得稅法第14條第1 項第3 類第1 款及第2 款
    所明定。次按「涉及租稅事項之法律，其解釋應本於租稅法
    律主義之精神，依各該法律之立法目的，衡酌經濟上之意義
    及實質課稅之公平原則為之。」為司法院釋字第420 號所解
    釋。又「租稅法所重視者，應為足以表徵納稅能力之經濟事
    實，而非其外觀之法律行為，故在解釋適用稅法時，所應根
    據者為經濟事實，不僅止於形式上之公平，應就實質上經濟
    利益之享受者予以課稅，始符實質課稅及公平課稅之原則。
    」、「有關課徵租稅構成要件事實之判斷及認定，自亦應以
    其實質上經濟事實關係及所產生之實質經濟利益為準，而非
    以形式外觀為準，否則勢將造成鼓勵投機或規避稅法之適用
    ，無以實現租稅公平之基本理念及要求。」改制前行政法院
    81年度判字第2124號及82年度判字第2410號判決可資參照。
  (二)原告93年度綜合所得稅結算申報，原列報配偶莊松輝取自永
    達公司薪資所得1,654,956 元，經被告依臺北市調查處通報
    資料，查獲原告配偶莊松輝尚漏報取自永達公司薪資所得2,
    905,200 元，歸課原告95年度綜合所得稅並無違誤。
  (三)茲就永達公司藉租賃車輛之名義，將扣取員工薪資，改以永
    達公司租金支出列報，以薪資淨額列報員工所得，系爭車輛
    租金實質上係原告之薪資所得之情形，分述如下：
  1.原告配偶莊松輝93年度任職於永達公司，該公司於93年間與
    仲億汽車租賃股份有限公司（以下簡稱仲億公司）簽訂「公
    務車輛租賃契約」（租賃期間自93年12月21日起至94年12月
    20日），約定由仲億公司出租汽車1 輛（廠牌型式為：BENZ
    S350L ；牌照號碼為：EE-9529 ）予永達公司，每月租金為
    242,100 元，車輛保證金為1,700,000 元，並由原告配偶莊
    松輝擔任車輛保管人，實際使用及保管系爭車輛。經臺北市
    調查處及被告查得前開車輛每月租金242,100 元，係由永達
    公司先行墊付予仲億公司，並以「營業費用－租金支出」科
    目列帳後，再從原告配偶莊松輝93年度薪資中扣取2,905,20
    0 元，並以應發放之薪資總額扣除車輛租金後之淨額，列報
    原告配偶莊松輝之薪資費用。93年度永達公司以租賃車輛之
    名義，扣取原告配偶莊松輝薪資列報為租金支出計2,905,20
    0 元，原告配偶莊松輝亦以扣除車輛租金後之薪資淨額列報
    其薪資所得，有原告配偶莊松輝與車商簽署與車商簽署「公
    務車輛租賃附屬契約」及租賃到期買回車輛發票明細及員工
    支付車輛租金薪資扣款彙整表等資料（詳審查報告第23、28
    34、80頁）可稽。
  2.依永達公司「公務車輛租賃作業流程」第4 款及第5 款規定
    ：「保證金匯入指定帳戶後，通知租賃車商進行簽約（公務
    車輛申請暨扣薪同意書及公務車輛租賃附屬契約）及對保等
    相關事宜。」及「租賃車商檢附『公務車輛申請暨扣薪同意
    書』及第3 款之『公司帳戶存款報告單』向總公司財務部申
    請保證金之支付。」可見永達公司於扣取車輛租金前，仍須
    事先取得員工之同意。次依永達公司財務經理李忠約於臺北
    地檢署證稱「業務拓展費由員工檢具單據向公司申報後才發
    放，薪資則直接發放」及永達公司「公務車輛使用辦法」第
    7 條：「因使用公務車輛所衍生之油料、修繕或保養費用，
    得由使用人檢具合於營業稅法之單據報支『業務發展費用』
    。」可知永達公司「業務拓（發）展費」係由員工檢具單據
    向永達公司申請，始由該公司發放與員工。倘系爭車輛租金
    支出確實為永達公司之業務拓展費用，何以獨系爭車輛租金
    支出係採由員工之薪資內扣除之方式，再由永達公司按月支
    付予車商核銷，與其他業務拓展費採「由員工檢具單據向永
    達公司申請後，永達公司再發放予員工」之核銷方式迥異，
    原告均難自圓其說。
  3.又依永達公司「公務車輛租賃作業流程」第3 款規定：「業
    務同仁與租賃車商確認價位無誤後，自行將保證金款項，匯
    入公司指定帳戶，並填寫公司帳戶存款報告單。」可知前開
    車輛保證金實質上係由使用租賃車輛員工出資，而非永達公
    司所負擔；又原告配偶莊松輝於簽訂租約時，除同意每月租
    金自其薪資中扣除外，並於租約第9 條明定：「連帶保證人
    與使用人之責任：（使用人亦為連帶保證人）：1 、連帶保
    證人願無條件連帶保證承租人依本約如期支付租金、出租人
    之一切代付費用、承租人及使用人違反本約時應付之損害賠
    償及違約金及遲延利息及其他一切債務。」是系爭租賃合約
    承租人之違約風險顯然已完全由原告配偶莊松輝所負擔，永
    達公司雖形式上列名租賃契約之承租人，惟並未承擔任何承
    租人之違約風險，可證原告配偶莊松輝係租賃契約實際承租
    人，系爭車輛租金係原告配偶莊松輝以其薪資支付，並非永
    達公司之租金支出，依實質課稅原則，核認系爭車輛租金2,
    905,200 元，實質為原告配偶莊松輝之薪資所得，歸課核定
    原告配偶莊松輝取自永達公司薪資所得2,905,200 元，核無
    不合。
  (四)按「納稅義務人依所得稅法規定辦理結算申報而經該管稅捐
    稽徵機關調查核定之案件，如經過法定期間而納稅義務人未
    申請復查或行政爭訟，其查定處分，固具有形式上之確定力
    ，惟稽徵機關如發見原處分確有錯誤短徵，為維持課稅公平
    之原則，基於公益上之理由，要非不可自行變更原查定處分
    ，而補徵其應繳之稅捐。」改制前行政法院58年度判字第31
    號著有判例。查課稅處分本是確認性之行政處分，而非形成
    性行政處分，其功能僅在確認人民依法本來即應負擔之稅捐
    債務，而非因為行政處分之作成而創設新的不利益負擔，既
    然稅捐債務自始存在，被告於核課期間內，經另發現應徵之
    稅捐，為維持課稅公平之原則，基於公益上之理由，自可變
    更原核定。又稅捐的正確核定，乃稅捐機關之職責，納稅義
    務人並無要求稅捐稽徵機關為重複錯誤的請求權，原告主張
    核不足採。
  (五)綜上，永達公司明知原告配偶莊松輝購買車輛係私人租賃購
    買，卻以永達公司名義租賃車輛，而每月車輛租金卻自原告
    配偶莊松輝薪資中扣取給付，嗣租賃期滿時原告配偶莊松輝
    直接取得承租車輛之所有權，故實際係原告配偶莊松輝租賃
    及購買車輛，並非永達公司租賃車輛供原告配偶莊松輝使用
    ，永達公司藉租賃車輛之名義，將扣取薪資改以租金費用列
    報，以薪資淨額列報員工所得，對公司整體費用並不影響，
    以扣取薪資方式幫助原告配偶莊松輝逃漏93年度綜合所得稅
    ，被告以永達公司填製之員工支付車輛租金薪資扣款彙整表
    ，核定增列原告配偶莊松輝93年度薪資所得2,905,200 元，
    並無不合等語，資為抗辯。並聲明求為判決駁回原告之訴。
四、歸納兩造陳述意旨，兩造之爭點為系爭車輛租金究係永達公
    司之營業費用─租金支出，抑或原告之薪資所得；被告補徵
    稅額，是否適法有據。
五、經查：
  (一)按行為時（92年6 月25日修正）之所得稅法第14條第1 項第
    3 類第1 款及第2 款前段規定：「個人之綜合所得總額，以
    其全年下列各類所得合併計算之：第三類：薪資所得：凡公
    、教、軍、警、公私事業職工薪資及提供勞務者之所得：一
    、薪資所得之計算，以在職務上或工作上取得之各種薪資收
    入為所得額。二、前項薪資包括：薪金、俸給、工資、津貼
    、歲費、獎金、紅利及各種補助費。」，同法第71條第1 項
    規定：「納稅義務人應於每年5 月1 日起至5 月31日止，填
    具結算申報書，向該管稽徵機關，申報其上一年度內構成綜
    合所得總額或營利事業收入總額之項目及數額，以及有關減
    免、扣除之事實，並應依其全年應納稅額減除暫繳稅額、尚
    未抵繳之扣繳稅額及可扣抵稅額，計算其應納之結算稅額，
    於申報前自行繳納。」。可知，薪資係指營利事業支付員工
    之薪金、俸給、工資、津貼、歲費、獎金、紅利及各種補助
    費等，營利事業所支付之薪資應具備下列之條件，方得認列
    ：1.經預先決定或約定：一般職工係指經聘僱雙方事先約定
    ，而執行業務之股東、董事、監察人則須經組織章程規定或
    股東大會或社員大會預先決議；2.不論盈虧均須支付：營利
    事業之薪資須不論盈虧，均應支付，方得核實認列，旨在防
    止營利事業以支付薪資之方式分配其盈餘，控制其課稅所得
    額。3.列支限額：合夥及獨資組織之職工薪資，不得超過規
    定之通常準；4.原始憑證：如員工之收據或簽收之名冊、印
    領清冊、聘用契約、加班紀錄等。
  (二)次按所得稅法第24條第1 項規定：「營利事業所得之計算，
    以其本年度收入總額減除各項成本費用、損失及稅捐後之純
    益額為所得額。」，同法第38條規定：「經營本業及附屬業
    務以外之損失，或家庭之費用…不得列為費用或損失。」。
    又按營利事業所得稅查核準則（下稱查核準則）第62條規定
    ：「經營本業及附屬業務以外之費用及損失，不得列為費用
    或損失。」。則營業費用是企業於推銷產品或管理其營利事
    業的過程中所消耗的財貨或勞務支出，是為企業的期間成本
    ，會計上依成本與收益配合原則，必須在其耗用或發生期間
    自收益中減除，以計算所獲取之利潤。由於所消耗的財貨或
    勞務性質有別，因此查核準則中乃將其分為薪資支出、租金
    支出、文具用品、旅費等若干項目，分別訂定其列支原則。
    查核準則係依稅捐稽徵法、所得稅法、營業稅、促進產業升
    級條例、中小企業發展條例、商業會計法、稅捐稽徵機關管
    理營利事業會計帳簿憑證辦法、商業會計處理準則及其他有
    關法令之規定訂之，此觀該查核準則第1 條之規定自明。經
    查，國家對人民自由權利之限制，應以法律定之且不得逾越
    必要程度，憲法第23條固定有明文。但法律內容不能鉅細靡
    遺，一律加以規定，其屬細節性、技術性之事項，法律自得
    授權主管機關以命令定之，俾利法律之實施。而財政部所訂
    定之營利事業所得稅查核準則，係規定有關營利事業所得稅
    結算申報之調查、審核等事項，究其性質核屬財政部為執行
    所得稅法及稅捐稽徵法等法規，基於法定職權所發布之解釋
    性、裁量性或作業性之行政規則，並未逾越所得稅法等相關
    之規定，亦未加重人民稅賦，而92年1 月4 日修正公布之所
    得稅法第80條第5 項已賦予查核準則法律授權依據，被告自
    得予以適用。簡言之，所得稅法與查核準則對營業費用之認
    列須以營利事業為經營本業及附屬業務有關之費用或損失為
    前提要件。
  (三)再按「涉及租稅事項之法律，其解釋應本於租稅法律主義之
    精神，依各該法律之立法目的，衡酌經濟上之意義及實質課
    稅之公平原則為之。」司法院釋字第420 號解釋甚明。又租
    稅法所重視者，應為足以表徵納稅能力之實質的經濟事實，
    而非其外觀之法律行為或形式上之登記事項，對實質上相同
    經濟活動所產生之相同經濟利益，應課以相同之租稅，始符
    合租稅法律主義所要求之公平及實質課稅原則，實質課稅原
    則為租稅法律主義之內涵及當然歸趨。故有關課徵租稅構成
    要件事實之判斷及認定，自亦應以其實質上經濟事實關係及
    所產生之實質經濟利益為準，而非以形式外觀為準，否則勢
    將造成鼓勵投機或規避稅法之適用，無以實現租稅公平之基
    本理念及要求，亦有改制前行政法院82年度判字第2410號判
    決意旨參照。
  (四)本件原告93年度綜合所得稅結算申報，原列報其配偶取自永
    達公司薪資所得1,654,956 元，經法務部調查局臺北市調查
    處及財政部臺北市國稅局查獲原告短報其配偶前開薪資所得
    2,905,200 元，乃由被告機關併同其餘調整，歸戶核定原告
    配偶綜合所得總額為4,560,156 元（而歸戶核定原告93年度
    綜合所得為8,596,944 元），遂核定原告應補徵稅額620,60
    4 元。原告不服，申請復查，未獲變更，提起訴願僅罰鍰部
    分撤銷，其餘仍遭決定駁回，此有綜合所得稅核定稅額繳款
    書（被告答辯卷宗頁12-14 ）、綜合所得稅核定稅額通知書
    （被告答辯卷宗頁16-17 、49-55 、59）、公務車輛租賃附
    屬契約（被告答辯卷宗頁23）、永達公司扣薪統計表（被告
    答辯卷宗頁80）、永達公司短報員工薪資金額統計表（被告
    答辯卷宗頁112 ）、租車到期移轉統計表（被告答辯卷宗頁
    28）、復查及訴願決定書等附原處分卷及訴願卷宗可稽，為
    可確認之事實。
  (五)本件原告配偶93年度任職於永達公司，該公司於93年間與仲
    億公司簽訂「公務車輛租賃附屬契約」（租賃期間自93年12
    月11日起至94年12月20日止，每月租金為242,100 元，車輛
    保證金為1,700,000 元），約定仲億公司出租汽車1 輛（廠
    牌型式：Benz S350L、牌照號碼：EE-9529 ）（被告答辯卷
    宗頁53），由原告配偶擔任車輛保管人，實際使用及保管系
    爭車輛，車輛每月租金，係由永達公司先行墊付，並以「營
    業費用－租金支出」科目列帳後，再按月從原告配偶薪資中
    扣取，並以應發放之薪資總額扣除車輛租金後之淨額，列報
    原告配偶之薪資費用。93年度永達公司以租賃車輛之名義，
    扣取原告配偶薪資列報為租金支出計2,905,200 元，原告亦
    以其配偶扣除車輛租金後之薪資淨額列報其薪資所得，有公
    務車輛租賃附屬契約及永達保險經紀人股份有限公司扣薪資
    金額統計表等資料附原處分卷宗可稽（被告答辯卷宗頁23、
    80）。是被告機關依實質課稅原則，核認系爭車輛租金，實
    質上係原告之薪資所得，歸戶核定原告配偶系爭年度取自永
    達公司薪資所得，據以補徵稅額，核無不合。
  (六)又依永達公司「公務車輛租賃作業流程」（被告答辯卷宗頁
    93）第3 款規定：「業務同仁與租賃車商確認價位無誤後，
    自行將保證金款項，匯入公司指定帳戶，並填寫公司帳戶存
    款報告單。」可知，前開車輛保證金實質上係由原告出資而
    非永達公司負擔；又永達公司「公務車輛租賃作業流程」第
    4 款及第5 款規定：「保證金匯入指定帳戶後，通知租賃車
    商進行簽約（公務車輛申請暨扣薪同意書及公務車輛租賃附
    屬契約）及對保等相關事宜。」及「租賃車商檢附『公務車
    輛申請暨扣薪同意書』及第3 款之『公司帳戶存款報告單』
    向總公司財務部申請保證金之支付。」且永達公司財務經理
    李忠約於臺北地檢署偵查時到庭證稱「業務拓展費由員工檢
    具單據向公司申報後才發放，薪資則直接發放」（參附原處
    分卷宗頁71之該署96年度偵字第2347號不起訴處分書）及永
    達公司「公務車輛使用辦法」（被告答辯卷宗頁92）第7 條
    ：「因使用公務車輛所衍生之油料、修繕或保養費用，得由
    使用人檢具合於營業稅法之單據報支『業務發展費用』。」
    可知，永達公司「業務拓（發）展費」係由員工檢具單據向
    永達公司申請，始由該公司發放與員工。倘系爭車輛租金支
    出確實為永達公司之業務拓展費用，何以獨系爭車輛租金支
    出係採「由永達公司先支付車商，再由員工之酬庸內扣除」
    之方式核銷，與其他業務拓展費採「由員工檢具單據向永達
    公司申請後，永達公司再發放予員工」之核銷方式迥異？原
    告均難自圓其說；所稱「永達公司係將業務拓展費（車輛租
    金）併同薪資發放，再將該公司先行墊付之業務拓展費（車
    輛租金）從發放予原告配偶之傭酬內扣除」云云，尚難採據
    。
  (七)次查系爭租賃車係由員工自行洽詢車商於確認車種、車價及
    分期付款期數後，將保證金款項，匯入公司指定帳戶（本件
    為彰化銀行總部分行，帳號為0000-00-00000-000 ），車商
    再檢附相關文件，向永達公司申請保證金及每月租金給付，
    有該公司公務車輛使用辦法、公務車輛租賃作業流程、扣薪
    同意書、汽車買賣合約附訴願卷宗可稽。且永達公司支付員
    工車輛費用，係列在「營業費用- 租金支出」科目項下（本
    院卷證物2 ），既然每期租金支出金額係由員工自行洽詢車
    商於確認車種、車價及分期付款期數，在員工簽立申請車輛
    扣薪同意書及公務車輛租賃附屬契約書當下即確定，公司如
    認其車輛租金非員工之薪資，則又何以將租賃期間每月之租
    金併同薪資發放，再每月由員工薪資項目扣款，顯有違常情
    。綜情以觀，系爭車輛係由原告配偶自行與車商確認車種、
    車價及分期付款期數後，再由原告配偶、出租車輛公司共同
    簽訂租賃契約，車輛保證金係由原告配偶支付，其在完成扣
    薪同意書後，永達公司按月從原告配偶薪資中扣取租金，並
    由原告配偶實際使用及保管系爭車輛。系爭租賃合約承租人
    之違約風險顯然已完全由原告配偶所負擔，永達公司雖形式
    上列名租賃契約之承租人，惟並未承擔任何承租人違約風險
    ；且系爭車輛實際係由原告支付租金，由於原告配偶使用收
    益，自租賃之效力觀察出租人及原告配偶之權利義務內容，
    原告配偶負有租金支付義務、租賃物保管義務及租賃債務擔
    保義務，原告配偶雖於租賃契約列名保管人，實質上為系爭
    車輛之承租人，永達公司僅係租賃契約名義上之承租人，實
    際並未承租系爭車輛，堪以憑認。況原告亦未能證明系爭車
    輛租金為永達公司經營本業及附屬業務有關之費用。從而，
    被告機關認定系爭車輛租金，並非供永達公司經營本業及附
    屬業務所使用，揆諸首揭營業費用認列之相關規定及說明，
    系爭車輛租金支出自不能認係永達公司之營業租金費用，依
    實質課稅原則，核認本件永達公司借租賃車輛之名義，將扣
    取原告配偶之薪資共2,905,200 元，改以永達公司租金支出
    列報，實質上係原告配偶2,905,200 元之薪資所得，核無不
    合。
  (八)原告雖主張臺灣臺北地方法院檢察署檢察官96年偵字第2347
    號不起訴處分，業已認定系爭車輛租金屬招攬保險業務之必
    要費用，本件應受其拘束。惟按最高行政法院32年判字第18
    號判例係謂：「司法機關所為之確定判決，其判決中已定事
    項，若在行政上發生問題時，行政官署不可不以之為既判事
    項而從其判決處理，此為行政權與司法權分立之國家一般通
    例。」是以法院確定判決所認定之事實，在行政訴訟事件，
    如經調查認定並無錯誤時，得以之作為判決依據。即前開判
    例係指司法機關之確定判決始有適用，原告所舉檢察官之不
    起訴處分書核與上揭判例所指不同，自無適用前開判例之餘
    地。再者原告非前開不起訴處分書之被告，是否有違章漏稅
    事實，被告機關自得依職權調查認定，不受該不起訴處分書
    認定事實之拘束，原告主張本件應以不起訴處分書為據，核
    無足採。
  (九)行政罰法第26條規定，一行為同時觸犯刑事法律及違反行政
    法上義務規定，如經不起訴處分者，得依違反行政法上義務
    規定裁處之。永達公司負責人吳文永涉嫌違反稅捐稽徵法第
    41條、第43條第1 項及商業會計法第71條第5 款等規定乙案
    ，雖經臺北地檢署偵查終結不起訴處分，惟吳文永之行為如
    同時有違反所得稅法或其他稅法上義務者，稅捐稽徵機關仍
    得依稅法規定裁處之。本件經被告依職權調查認定有違章漏
    稅之事實予以補徵稅額，亦無不合。
  (十)原告另主張財政部臺北市國稅局曾以96年6 月5 日財北國稅
    審二字第0960201843號函復臺北地檢署以：「…三、前揭財
    政部95年函釋（95年6 月28日台財稅字第09504063430 號函
    ）規定，保險公司之保險業務員為所屬公司招攬保險業務而
    發生之必要費用，可由保險公司依營利事業所得稅查核準則
    （以下簡稱查核準則）有關規定依其費用性質檢據核實列報
    。所謂『與經營業務有關之損費』，依所得稅法第38條及行
    政法院相關判決規定，乃指公司之營業行為，屬本身經營之
    業務之一或與本身業務有直接關聯而言，先予敘明。四、保
    險經紀公司之員工，如為所屬公司招攬業務而以公司名義購
    置車輛（即車輛所有權登記為公司之財產），則其分期給付
    車商之價金，係公司取得該資產代價之部分，自非屬保險經
    紀公司之營業費用。該公司應以該資產之實際成本，按所得
    稅法及查核準則規定之方法以及耐用年數計提折舊。另該員
    工如係以公司名義租賃車輛，其分期給付車商之租金（不含
    保證金），得依查核準則第74條第3 款第2 目之5 規定認屬
    為交通費，依首揭財政部95年函釋規定，應由保險經紀公司
    檢據核實列報，尚不宜約定由保險業務員自行吸收或負擔。
    至員工如以員工自己名義租購車輛，則該扣付款應視為員工
    基於僱傭關係而取得之各種補助費或給與，故保險經紀公司
    應以薪資支出列支，並依法併同員工薪資所得依率扣繳稅款
    。」即知本件公司租用車輛供員工使用之各項作業內容、文
    據及資金給付之各項事實均已查明，並依前揭規定核定應由
    保險經紀公司檢據核實將租金列報屬交通費之性質，不應屬
    保險業務員之薪資所得云云；經觀之財政部95年函釋係限於
    因招攬保險業務而發生的費用，如文具用品費等等，原則上
    都是費用的性質，並沒有租金支出這一項費用，特別汽車是
    生財器具，不是當期消耗的費用。且保險公司的營業費用，
    應該由公司取得相關憑證，不能與員工私自約定要計入員工
    的薪資併同薪資給付，公司應以各項費用科目下來列報。系
    爭車輛租金支出非係永達公司之營業費用，業經本院認定如
    前。再者財政部95年函釋，僅係說明保險公司相關費用應依
    營利事業所得稅查核準則相關規定列報，而96年函釋，係說
    明依營利事業所得稅查核準則相關規定，在不同情形下應如
    何列報，並未認定系爭所得非薪資所得。是96年函釋係對於
    財政部95年函釋重為說明，並未改變95年函釋之見解，原告
    主張主張被告憑藉新見解重為認定，顯係誤解。是原告主張
    依財政部95年函釋，系爭租金支出係屬任職公司非薪資支出
    之營業費用，不應核認為原告之薪資所得云云，亦無可採。
  (十一)又「……營業人租用汽車載運員工上下班，係屬購買供本業
    或附屬業務使用之勞務，其有關之進項稅額，除依上開規定
    不得扣抵外，應准予扣抵。」固經財政部79年7 月4 日台財
    稅第790178955 號函釋在案，惟上開函釋係以營業人因業務
    需要而租用汽車，供本業或附屬業務使用之勞務為要件，本
    件永達公司僅係名義上之承租人，實際係由原告租賃及使用
    車輛，並非永達公司租賃車輛供原告使用，而係原告私人支
    出供私人使用，已如前述，尚難認係永達公司租賃車輛供本
    業或附屬業務使用，自無上開函釋適用之餘地。
  (十二)原告另主張縱如被告核定有短報薪資所得之情，須依所得稅
    法第110 條第1 項規定處罰，亦應按財政部73年9 月3 日台
    財稅字第59051 號函釋意旨，計算漏稅額，亦即系爭所得已
    依法繳納之扣繳稅款，應予減除云云。惟查本件原查臺北市
    國稅局於97年6 月13日以財北國稅中南綜所一字第09702134
    35號函通知永達公司補繳應扣未扣稅款並補報扣繳憑單，該
    公司雖已補繳稅款並補報扣繳憑單，惟係於調查基準日（財
    政部臺北市國稅局96年4 月10日財北國稅審三字第09602176
    76號函請公司提示相關資料）之後，依財政部賦稅署96年12
    月18日台稅一發字第09604554530 號函：「五、綜上，納稅
    義務人經發現短漏報屬應扣繳之課稅所得並應依規定裁罰之
    案件，其漏稅額計算之基準，應以……82年11月3 日台財稅
    第821501458 號函規定之調查基準日短漏報之所得，及已繳
    納之稅款為計算漏稅額之基準。如納稅義務人短漏報之所得
    於調查基準日前，業經扣繳義務人辦理扣繳者，於計算漏稅
    額時，自得減除系爭短漏報所得已繳納之扣繳稅款；否則即
    不得減除。」上揭財政部函釋與法律規定意旨，尚無違背，
    被告辦理相關案件，自得援用之。本件計算漏稅額時，自不
    得減除短報所得已繳納之扣繳稅款。原告此部分之主張，尚
    非可採。又原告主張本件已處罰扣繳義務人，基於一行為不
    二罰原則，不應再就扣繳稅額計算罰鍰乙節；查扣繳義務人
    未依規定扣繳稅款與所得人漏報所得係屬二事，二者違章主
    體不同；另未依規定扣繳稅款係依所得稅法第114 條規定處
    罰，而所得人漏報所得係依同法第110 條規定處罰，二者處
    罰之法律依據亦不同，原告主張本件處罰違反一行為不二罰
    原則云云，亦非可採。
六、綜上，被告以原告漏報配偶陳世卿取自永達公司薪資所得2,
    905,000 元，據以歸課核定補徵稅額，核無違誤，訴願決定
    予維持，亦無不合。原告訴請撤銷訴願決定及原處分（含復
    查決定），為無理由，應予駁回。本件事證已臻明確，兩造
    其餘之主張及陳述，經審酌於判決結果不生影響，無庸一一
    論列，併予敘明。
據上論結，本件原告之訴為無理由，依行政訴訟法第98條第1項
前段，判決如主文。
中    華    民    國    99    年     4   月     29    日
                     臺北高等行政法院第四庭
                               審判長法  官   黃  本  仁
                                     法  官   李  玉  卿
                                     法  官   林  妙  黛
上為正本係照原本作成。
如不服本判決，應於送達後20日內，向本院提出上訴狀並表明上
訴理由，如於本判決宣示後送達前提起上訴者，應於判決送達後
20日內補提上訴理由書（須按他造人數附繕本）。
中    華    民    國    99    年     4   月     29    日
                                     書記官   蔡  逸  萱


司法院資訊處製作；財團法人民間司法改革基金會備份。
